【裁判字號】    99,簡上,404
【裁判日期】    990720
【裁判案由】    詐欺
【裁判全文】
臺灣板橋地方法院刑事判決             99年度簡上字第404號
上  訴  人
即  被  告  乙○○
上列上訴人即被告因詐欺案件，不服本院於中華民國99年1 月19
日以99年度簡字第349 號所為之第一審判決（聲請簡易判決處刑
案號：98年度偵字第31337 號），提起上訴，本院管轄之第二審
合議庭判決如下：
    主  文
上訴駁回。
    事  實
一、乙○○已預見將自己之提款卡及密碼等金融帳戶資料交付他
    人，足以幫助詐欺集團成員提領詐欺之犯罪所得，竟仍不違
    背其本意，基於幫助他人詐欺取財之不確定故意，於民國98
    年8 月14日中午12時10分許，在臺北縣板橋市板橋火車站，
    將其所有之臺灣銀行淡水分行第000000000000000 號帳戶（
    以下簡稱臺灣銀行帳戶）提款卡及密碼，交付予真實姓名年
    籍不詳、自稱為「宋經理助理」之成年男子。嗣該男子所屬
    之詐欺集團成員即基於為自己不法所有之意圖，於98年8 月
    14月晚間10時許，撥打電話向甲○○佯稱：因電腦作業錯誤
    ，致其網路購物款項遭溢扣新臺幣（下同）1 萬餘元，須前
    往自動櫃員機操作以確認其帳戶可否供退款使用云云，致甲
    ○○陷於錯誤，於同日晚間10時16分許，至臺南市○區○○
    路2 段163 號永豐商業銀行東臺南分行之自動櫃員機前，依
    該不詳詐欺集團成員之指示進行操作，而轉帳29,999元至乙
    ○○上開帳戶，款項旋遭詐欺集團成員提領一空。嗣甲○○
    發覺被騙，經報警處理，始循線查獲上情。
二、案經臺北縣政府警察局土城分局移送臺灣士林地方法院檢察
    署檢察官呈請臺灣高等法院檢察署檢察長令轉臺灣板橋地方
    法院檢察署檢察官偵查後聲請以簡易判決處刑。
    理  由
甲、證據能力部分：
一、按被告以外之人於審判外之言詞或書面陳述，除法律有規定
    者外，不得作為證據，刑事訴訟法第159 條第1 項固有明定
    。惟被告以外之人於審判外之陳述，雖不符同法第159 條之
    1 至之4 規定，但經當事人於審判程序同意作為證據，法院
    審酌該言詞陳述或書面作成時之情況，認為適當者，亦得為
    證據，且當事人、辯護人於法院調查證據時，知有第159 條
    第1 項不得為證據之情形，而未於言詞辯論終結前聲明異議
    者，視為有前項之同意，此亦據刑事訴訟法第159 條之5規
    定甚明。
二、本案判決所引用之被告以外之人於審判外之陳述，被告於本
    院99年5 月27日準備程序中，已表明：對於證據能力沒有意
    見等語在卷，迄本院言詞辯論終結前，復未對該等證據之證
    據能力聲明異議。本院審酌上開證據之取得，並無違法不當
    或證明力明顯過低之瑕疵，亦認以之作為證據，要屬適當，
    是以依上揭條文之規定，本案判決所引用之被告以外之人於
    審判外之陳述，均有證據能力。
乙、實體方面：
一、訊據被告坦承：系爭臺灣銀行帳戶係伊親自申請開立，伊於
    98年8 月14日中午12時10分許，在臺北縣板橋市板橋火車站
    ，將該帳戶之提款卡及密碼，交予真實姓名年籍不詳、自稱
    「宋經理助理」之成年人，嗣有甲○○遭不詳人士詐騙，而
    匯款29,999元至其帳戶內，且款項旋遭人提領一空等情不諱
    ，惟矢口否認有何幫助詐欺犯行，辯稱：伊是應徵兼職家教
    ，對方要求伊提供提款卡及密碼，以便日後由該帳戶提領二
    成之家教報酬作為仲介費用，伊才會交付，伊也是被騙云云
    。經查：
  (一)本案臺灣銀行帳戶係被告親自申請開立，被告於98年8 月14
    日中午12時10分許，在臺北縣板橋市板橋火車站，將該帳戶
    之提款卡及密碼，交予真實姓名年籍不詳、自稱「宋經理助
    理」之成年人，嗣有甲○○遭不詳人士詐騙，而匯款29,999
    元至其帳戶內，且款項旋遭人提領一空之事實，業據被告自
    承在卷，並經證人即被害人甲○○於警詢中指述綦詳（見臺
    灣士林地方法院檢察署98年度偵字第12760 號偵查卷第9 頁
    、第10頁），並有臺灣銀行淡水分行98年9 月16日淡水營密
    字第09850015621 號函暨檢送之系爭帳戶開戶資料及存摺存
    款歷史明細表一份、永豐銀行櫃員機交易明細影本1 紙附卷
    可稽（見同上偵查卷第15頁、第19頁至第25頁），堪予認定
    。
  (二)被告雖辯稱：伊是應徵工作，才會將臺灣銀行帳戶之提款卡
    、密碼交予他人，伊也是受騙云云。然按金融帳戶為個人理
    財工具，申請開設金融帳戶並無任何特殊限制，一般民眾皆
    可申請，且開戶門檻不高，一人復得在不同金融機構申請數
    個存款帳戶使用，此乃眾所週知之事實，又向金融機構開設
    帳戶、請領存摺及金融卡使用一事，乃針對個人身分之社會
    信用而予資金流通，具有強烈屬人性，故依一般人之社會生
    活經驗，實無收集（包含購買、承租或借用等）他人帳戶使
    用之必要，如陌生人不以自己名義申請開戶，反向他人收集
    銀行帳戶供己使用，該他人對於收集帳戶者是否合法使用乙
    節，即應有所懷疑。再者，依一般社會經驗，如家教仲介業
    者欲收取其應得之仲介報酬，僅需由家教學生將費用直接交
    付仲介業者即可，斷無先將全部家教費用匯入被告帳戶，再
    由該業者自行提領其中二成之理，被告所稱之對方要求，實
    明顯悖於社會習慣及生活常情。而現今詐欺集團為取得他人
    之存款帳戶，常以應徵工作、質押借款或辦理貸款為由，誘
    使民眾交付金融機構之存款帳戶，以隱匿其財產犯罪之不法
    行徑，規避執法人員之查緝，並掩飾、確保因自己犯罪所得
    之財物，類此案件在社會上層出不窮，亦早經坊間書報雜誌
    、影音媒體廣為報導，被告係具備通常事理能力之成年人，
    對於其所交付之金融帳戶可能供詐騙集團使用，作為騙取他
    人財物之工具一事，實無從諉為不知，是以縱使真有被告所
    稱之應徵工作情事，亦不能解免被告於交付本案帳戶提款卡
    、密碼時，主觀上確有幫助詐欺不確定故意之認定。
  (三)況被告雖稱伊係應徵兼職家教，然對於仲介者之公司名稱、
    型態或營業地點，竟一無所悉，且被告於98年8 月14日交付
    本案帳戶之提款卡、密碼予不詳人士時，該帳戶內餘款僅有
    1 元，此觀諸系爭帳戶之存摺存款歷史明細批次查詢資料（
    見同上偵查卷第25頁），即甚明瞭。被告於本院審理時，復
    自承：「（當時為何不交付其他銀行的帳戶及提款卡？）對
    方本來有指定中國信託商業銀行，但是我沒有，另外一個帳
    戶是我的薪資轉帳要用，本案臺灣銀行淡水分行帳戶我很少
    用，因為裡面也沒有金錢。」、「（如果你今天帳戶裡面有
    十萬元，你是否還會將帳戶、提款卡交付給對方？）不會。
    」等情不諱，足見被告之所以交付臺灣銀行帳戶資料予不詳
    人士，實因帳戶內毫無款項，縱使遭人利用作為詐騙工具，
    自己亦不致遭受金錢損失，被告主觀上有幫助詐欺之不確定
    故意，益彰甚明。被告辯稱：伊也是受騙，主觀上沒有幫助
    詐欺之犯意云云，洵屬卸責之虛詞，要無可採。
  (四)綜上所述，本案事證明確，被告犯行堪予認定。
二、核被告所為，係犯行法第30條第1 項、第339 條第1 項之幫
    助詐欺取財罪。被告係基於幫助之犯意，提供帳戶之存摺、
    提款卡及密碼予不詳人士所屬詐欺集團，為該詐欺集團之詐
    騙財物犯行提供助力，並非直接參與詐欺取財之構成要件行
    為，為幫助犯，爰依刑法第30條第2 項之規定減輕其刑。被
    告於本院審理時，已供陳其交付臺灣銀行帳戶提款卡及密碼
    之時間明確，檢察官聲請簡易判決處刑書就此僅略載為「民
    國98年8月間某日」云云，稍有未洽，應予更正如事實欄所
    載。
三、原審以被告罪證明確，依刑事訴訟法第449 條第1 項前段、
    第3 項、第454 條第2 項、刑法第30條、第339 條第1 項、
    第42條第3 項及刑法施行法第1 條之1 等規定，並審酌被告
    所為助長詐騙財產之犯罪風氣，有害金融交易秩序，兼衡被
    害人之損失金額、被告素行等一切情狀，量處罰金15,000元
    ，如易服勞役，以1,000 元折算1 日，其認事用法均無違誤
    ，量刑亦屬妥適。被告空言辯稱：伊係應徵工作而交付本案
    帳戶之提款卡及密碼，也是被騙，主觀上沒有幫助詐欺之犯
    意云云，洵無可採，業經本院審認如上，其據此提起上訴，
    為無理由，應予駁回。末查被告交付予不詳人士之臺灣銀行
    帳戶提款卡並未扣案，無證據證明尚屬存在，且已列為警示
    帳戶，無再遭不法利用之虞，又非違禁物，爰不併予宣告沒
    收。
據上論斷，應依刑事訴訟法第455 條之1 第1 項、第3 項、第36
8 條，判決如主文。
本案經檢察官賴建如到庭執行職務。
中    華    民    國    99    年    7     月    20    日
                  刑事第四庭  審判長法  官  樊季康
                                    法  官  徐子涵
                                    法  官  劉元斐
上列正本證明與原本無異。
不得上訴。
                                    書記官  高建華
中    華    民    國    99    年    7     月    21    日

司法院資訊處製作；財團法人民間司法改革基金會備份。
